【裁判字號】    94,易,1381
【裁判日期】    950621
【裁判案由】    強制罪
【裁判全文】
臺灣彰化地方法院刑事判決              94年度易字第1381號
公  訴  人  臺灣彰化地方法院檢察署檢察官
被      告  乙○○
選任辯護人  徐湘生律師
上列被告因妨害自由案件，經檢察官提起公訴（94年度偵續字第
67號、第68號），本院判決如下：
    主  文
乙○○無罪。
    理  由
一、公訴意旨以：被告乙○○與告訴人甲○○、案外人葉阿生等
    人於民國94年3 月10日傍晚某時許，在彰化縣員林鎮○○路
    ○ 段466 巷6 號處賭博財物，嗣因被告認為告訴人甲○○、
    案外人葉阿生共同詐賭致其損失賭資共計新臺幣（下同）60
    萬元而心生不滿，欲找告訴人甲○○、案外人葉阿生談判，
    案外人葉阿生見狀即通知案外人即葉阿生之子丙○○及案外
    人丙○○之友人蕭瑋銘、洪佑華、丁○等人至上揭賭博處商
    談，惟案外人丙○○認為前揭賭博處吵雜，不適宜商談而提
    議至彰化縣員林鎮百果山山上協商，分別由被告自行駕駛車
    牌號碼7081—HU號自用小客車，由案外人蕭瑋銘駕車搭載告
    訴人甲○○、案外人丁○；另由案外人丙○○駕車搭載案外
    人葉阿生、洪佑華、黃俊昌；另在賭博現場之案外人張振忠
    則自行騎乘機車，於94年3 月10日晚上10時30分，共同至位
    於彰化縣員林鎮湖水里湖水巷367 號前約200 公尺之某空地
    處。被告竟基於妨害自由之犯意，以腳及疑似電擊棒之物品
    ，毆打告訴人甲○○，致告訴人甲○○受有左小腿瘀青、左
    臂部疼痛等傷害（業經告訴人撤回告訴），欲向甲○○索討
    20萬元，以上揭強暴方式，迫使告訴人甲○○簽發每張面額
    60萬元之本票8 張（其中2 張因簽發錯誤而棄置在該處），
    使告訴人甲○○行無義務之事，因認被告涉犯刑法第304 條
    第1 項之強制罪嫌等語。
二、按犯罪事實應依證據認定之，無證據不得認定其犯罪事實；
    又不能證明被告犯罪，應諭知無罪之判決，刑事訴訟法第15
    4 條第2 項及第301 條第1 項前段分別定有明文。另按刑事
    訴訟法上所謂認定犯罪事實之證據，係指足以認定被告確有
    犯罪行為之積極證據而言，如未能發現相當證據或證據不足
    以證明，自不能以推測或擬制之方法，以為裁判基礎（最高
    法院29年上字第3105號、同院40年臺上字第86號判例要旨參
    照）；而認定不利於被告之事實，須依積極證據，苟積極證
    據不足為不利被告之認定時，即應為有利於被告之認定，更
    不必有何有利之證據（最高法院30年上字第816 號、同院69
    年臺上字第4913號判例要旨參照）。若證據資料在經驗科學
    上或論理法則上尚有對被告較為有利之存疑，而無從依其他
    客觀方法排除此項合理之可疑，即不得以此資料作為斷罪之
    基礎，且刑事訴訟制度受「倘有懷疑，則從被告之利益為解
    釋」、「被告應被推定為無罪」之原則所支配，故得為訴訟
    上之證明者，無論為直接或間接證據，須客觀上於一般人均
    不致有所懷疑而達於確信之程度者，始可據為有罪之認定，
    倘其證明尚未達於確信之程度，而有合理可疑存在時，即難
    據以為被告不利認定，換言之，在法律判斷上，自不能為被
    告有罪之認定。
三、公訴人認為被告乙○○涉犯強制罪嫌，無非以證人即告訴人
    甲○○、證人丙○○、丁○、黃俊昌、張振忠、蕭偉明、洪
    佑華於偵訊中之陳述及現場照片2 紙、監視器翻拍照片為其
    論罪之依據；然訊據被告固不否認曾於上揭時、地與告訴人
    甲○○協調詐賭糾紛時，曾以腳踹告訴人甲○○之事實，惟
    堅詞否認有何強制罪犯行，辯稱：其要求甲○○、葉阿生以
    現金歸還詐賭金額時，曾以腳踹甲○○，但未持電擊棒電擊
    甲○○，嗣因丙○○自行自車上拿出本票1 本交與甲○○，
    係甲○○自願簽發本票，其並未強制甲○○簽發本票，其向
    甲○○表示要現金不要本票，復因甲○○表示欲返家取款20
    萬元清償詐賭金額，其駕車與丙○○等人抵達甲○○家取款
    未果後，復駕車與丙○○至海產店商談葉阿生應負之詐賭金
    額等語。
四、程序部分：
  (一)按被告以外之人於偵查中向檢察官所為陳述，除顯有不可信
    之情況者外，得為證據，刑事訴訟法第159 條之1 第2 項定
    有明文。蓋因檢察官與法官同為司法官署，且檢察官代表國
    家偵查犯罪，依法有訊問被告、證人及鑑定人之權力，且須
    對被告有利、不利之情形均應注意，況徵諸實務運作，檢察
    官實施刑事偵查程序，亦能恪遵法定程序之要求，不致有違
    法取證情事且可信度極高，是被告以外之人前於偵查中已具
    結而為證述，除反對該項供述得具有證據能力之一方，已釋
    明「顯有不可信之情況」之理由外，不宜以該證人未能於審
    判中接受他造之反對詰問為由，即遽指該證人於偵查中之陳
    述不具證據能力，方符前揭法條之立法意旨。是證人即告訴
    人甲○○（參見臺灣彰化地方法院檢察署94年度偵字第2512
    號偵查卷宗第31頁至第32頁；94年度偵續字第67號偵查卷宗
    第9 頁至第11頁）、證人蕭自強（參見臺灣彰化地方法院檢
    察署94年度偵字第2512號偵查卷宗第33頁至第34頁）、證人
    蕭瑋銘（參見臺灣彰化地方法院檢察署94年度偵字第2512號
    偵查卷宗第40頁至第41頁；94年度偵續字第67 號 偵查卷宗
    第13頁至第14頁）、證人洪佑樺（參見臺灣彰化地方法院檢
    察署94年度偵字第2512號偵查卷宗第41頁至第42頁；94年度
    偵續字第67號偵查卷宗第14頁至第15頁）、證人黃俊昌（參
    見臺灣彰化地方法院檢察署94年度偵字第2512號偵查卷宗第
    48頁至第49頁；94年度偵續字第67號偵查卷宗第17頁至第18
    頁、第31頁）、證人張振忠（參見臺灣彰化地方法院檢察署
    94年度偵字第2512號偵查卷宗第49頁至第50頁；94年度偵續
    字第67號偵查卷宗第16頁至第17頁）、證人丙○○（參見臺
    灣彰化地方法院檢察署94年度偵字第2512號偵查卷宗第67頁
    至第68頁；94年度偵續字第67號偵查卷宗第15頁）、證人葉
    阿生（參見臺灣彰化地方法院檢察署94年度偵字第2512號偵
    查卷宗第69頁至第70頁；94年度偵續字第67號偵查卷宗第12
    頁至第13頁）、證人陳仁偉（參見臺灣彰化地方法院檢察署
    94年度偵字第2512號偵查卷宗第70頁至第71頁）、證人丁○
    （參見臺灣彰化地方法院檢察署94年度偵字第2512號偵查卷
    宗第75頁至第76頁；94年度偵續字第67號偵查卷宗第16頁）
    分別於檢察官偵查時，經具結所為陳述，被告未曾提及檢察
    官在偵查時，有任何不法取供之情形，是客觀上並無顯不可
    信之情況，上揭證人於偵查中之陳述，自均具有證據能力。
  (二)又按被告以外之人於審判外之陳述，雖不符前4 條之規定，
    而經當事人於審判程序同意作為證據，法院審酌該言詞陳述
    或書面陳述作成時之情況，認為適當者，亦得為證據。當事
    人、代理人或辯護人於法院調查證據時，知有第159 條第1
    項不得為證據之情形，而未於言詞辯論終結前聲明異議者，
    視為有前項之同意，刑事訴訟法第159 條之5 定有明文。立
    法意旨在於傳聞證據未經當事人之反對詰問予以核實，原則
    上先予排除，惟若當事人已放棄詰問或未聲明異議，基於證
    據資料愈豐富，愈有助於真實發現之理念，且強化言詞辯論
    主義，法院自可承認該傳聞證據例外擁有證據能力。經查，
    告訴人甲○○（參見臺灣彰化地方法院檢察署94年度偵字第
    2148號偵查卷宗第23頁至第26頁）、證人蕭自強（參見彰化
    縣警察局員林分局員警刑字第0940006398號警卷第40頁至第
    41頁）、證人蕭瑋銘（參見同上警卷第10頁至第14頁）、證
    人洪佑樺（參見同上警卷第15頁至第19頁）、證人黃俊昌（
    參見同上警卷第1 頁至第4 頁）、證人張振忠（參見同上警
    卷第5 頁至第9 頁）、證人丙○○（參見同上警卷第20頁至
    第24頁）、證人葉阿生（參見同上警卷第25頁至第28頁）、
    證人陳仁偉（參見同上警卷第44頁至第46頁）、證人丁○（
    參見同上警卷第29頁至第32頁）於警詢中之陳述，雖係被告
    以外之人於審判外之陳述，性質上屬傳聞證據，惟經被告同
    意作為證據，又本院審酌該言詞陳述作成時之情況，並查無
    其他不法之情狀，足認為得為本案之證據，依刑事訴訟法第
    159 條之5 第1 項規定，告訴人甲○○及前揭證人分別於警
    詢中之陳述，自具有證據能力。
五、經查：
  (一)按告訴人、證人之陳述有部分前後不符，或相互間有所歧異
    時，或因記憶淡忘、或事後迴護被告、或因其他事由所致，
    究竟何者為可採，法院仍得本其自由心證予以斟酌，非謂一
    有不符或矛盾，即應認其全部均為不可採信；尤其關於行為
    動機、手段及結果等之細節方面，告訴人之指陳，難免故予
    誇大，證人之證言，有時亦有予渲染之可能；然其基本事實
    之陳述，若果與真實性無礙時，則仍非不得予以採信（最高
    法院74年臺上字第1599號判例要旨、90年度臺上字第6078號
    判決要旨參照）；況認事採證、證據之取捨及證據證明力之
    判斷，俱屬事實審法院之職權，苟無違證據法則，自不能指
    為違法；是供述證據前後雖有差異或矛盾，事實審法院非不
    可本於經驗及論理法則，斟酌其他情形，作合理之比較，定
    其取捨；其就供述證據之一部，認為真實者，予以採取，亦
    非法則所不許。因之，告訴人或證人供述之證據，前後縱有
    差異，事實審法院依憑告訴人或證人前後之供述證據，斟酌
    其他證據，本於經驗法則與論理法則，取其認為真實之一部
    ，作為論罪之證據，自屬合法（最高法院90年度臺上字第69
    43號判決要旨參照）。
  (二)被告與告訴人甲○○、證人葉阿生於94年3 月10日傍晚某時
    許，在彰化縣員林鎮○○路○ 段466 巷6 號處賭博財物時，
    因被告認為告訴人甲○○、證人葉阿生共同詐賭致其損失賭
    資，共計60萬元而心生不滿，欲找告訴人甲○○、證人葉阿
    生談判，證人葉阿生即通知證人即葉阿生之子丙○○到場處
    理，復經證人丙○○電話聯絡友人陳仁偉、丁○及丁○之友
    人蕭自強，至上揭賭博處旁之「老船長卡啦OK」店內會合商
    談之事實，業據被告於偵訊及本院審理中陳述明確，核與
    證人葉阿生於警詢中證稱：其於94年3 月10日晚上在彰化縣
    員林鎮○○里○○路○ 段446 巷6 號處賭博，其將7,000 元
    交與甲○○作為共同賭資，由甲○○與他人賭博，其因飲酒
    疲累而在場睡覺，嗣聽見現場有人表示甲○○有問題，其立
    即撥打電話叫其子丙○○到場處理（參見同上警卷第25頁至
    第28頁）等語；證人丙○○於警詢、偵訊及本院審理中證
    述：其父葉阿生與甲○○於94年3 月10日傍晚在彰化縣員林
    鎮○○路○ 段466 巷6 號1 樓處賭博，因與被告發生詐賭糾
    紛，葉阿生電話聯絡要求其前來處理，嗣後其帶丁○、陳仁
    偉、即丁○之友人蕭自強到場處理，其向被告表示願意處理
    其父葉阿生詐賭金額部分，因其不認識甲○○而未幫忙處理
    ，在「老船長卡啦OK」店內時，被告曾對甲○○大小聲，其
    幫忙勸和並提議至百果山上，商談此一賭博糾紛（參見同上
    警卷第5 頁至第9 頁；臺灣彰化地方法院檢察署94年度偵字
    第2512號偵查卷宗第49頁；本院95年6 月7 日審判筆錄）等
    語；證人丁○於本院審理中證述：其與友人蕭自強於94年
    3 月10日晚上在一起，適因丙○○打電話表示，因有人發覺
    葉阿生與甲○○共同詐賭，要求其至彰化縣員林鎮○○路○
    段446 巷6 號附近之老船長卡啦OK店內會合，其才與蕭自強
    共同前往上址（參見本院95年6 月7 日審判筆錄第6 頁）等
    語；證人蕭自強於偵訊中證述：其與友人丁○於94年3 月
    10日晚上在一起，適因丙○○打電話叫丁○至彰化縣員林鎮
    ○○路○ 段446 巷6 號會合，其才與丁○共同前往上址，其
    僅認識丁○（參見臺灣彰化地方法院檢察署94年度偵字第25
    12號偵查卷宗第33頁）等語；證人蕭瑋銘於警詢及偵訊中
    證稱：其與洪佑華於94年3 月10日傍晚，在員林鎮逛街時，
    適經張振忠電話邀約至彰化縣員林鎮○○路○ 段466 巷6 號
    賭博，當日晚上約8 時許，其聽見有人表示甲○○詐賭（參
    見同上警卷第10頁；臺灣彰化地方法院檢察署94年度偵續字
    第67號偵查卷宗第13頁）等語；證人洪佑樺於警詢中證稱
    ：其與蕭瑋銘於94年3 月10日傍晚，至彰化縣員林鎮○○路
    ○ 段466 巷6 號賭博處時，聽見有人表示甲○○詐賭（參見
    同上警卷第15頁）等語；證人黃俊昌於警詢及偵訊中證述
    ：其於94年3 月10日傍晚，在彰化縣員林鎮○○路○ 段466
    巷6 號賭博處與屋主及賭客聊天時，聽見有人表示與甲○○
    、葉阿生間，有詐賭糾紛後，被告與甲○○一同下樓，葉阿
    生並撥打電話向丙○○表示因詐賭被人發現，要求丙○○前
    來處理，嗣後丙○○帶3 名男子到場處理（參見同上警卷第
    1 頁至第4 頁；臺灣彰化地方法院檢察署94年度偵字第2512
    號偵查卷宗第48頁）等語；證人張振忠於警詢及偵訊中證
    述：其於94年3 月10日傍晚在彰化縣員林鎮○○路○ 段466
    巷6 號1 樓賭博處，聽見被告在2 樓表示甲○○、葉阿生詐
    賭後，被告與甲○○、葉阿生一同下樓，葉阿生並撥打電話
    要求丙○○前來處理，嗣後丙○○帶3 名男子到場處理（參
    見同上警卷第5 頁至第9 頁；臺灣彰化地方法院檢察署94年
    度偵字第2512號偵查卷宗第49頁）等語相符。雖上揭證人丙○○、丁○、蕭自強對於會合地點即「老船長卡啦OK店」所
    述不一，然因該會合地點係在上揭賭博處旁邊，對於此一細
    節或有出入，然其基本事實之陳述均相同，應可採信。是被
    告認為告訴人甲○○、證人葉阿生共同詐賭，發生賭博糾紛
    後，經證人葉阿生電話聯絡其子即證人丙○○到場處理，另
    證人陳仁偉、丁○、即丁○之友人蕭自強則係由證人丙○○
    電話邀集偕同到場；至證人蕭瑋銘、洪佑樺、黃俊昌、張振
    忠則係發生賭博糾紛現場之人，並非證人丙○○或被告聯絡
    到場之事實，應可認定。
  (三)又被告找告訴人甲○○、證人葉阿生至上揭賭博處旁之「老
    船長卡啦OK」店內商談時，因證人丙○○認為該處吵雜，提
    議至彰化縣員林鎮百果山山上協商，分別由被告自行駕駛車
    牌號碼7081—HU號自用小客車；由證人丙○○駕駛車牌號碼
    0553—JA號自用小客車搭載證人葉阿生、蕭自強、陳仁偉等
    約4 、5 人；另由證人蕭瑋銘駕駛車牌號碼A7—1636號自用
    小客車搭載告訴人甲○○、證人丁○，共計3 部車輛；另在
    賭博現場之證人張振忠則自行騎乘機車，於94年3 月10日晚
    上10時30分，共同至位於彰化縣員林鎮百果山即彰化縣員林
    鎮湖水里湖水巷367 號前約200 公尺之某空地處之事實，業
    據被告於偵訊及本院審理中陳述明確，亦核與證人葉阿生
    於警詢及偵訊中證稱：其子丙○○駕車搭載其由「老船長卡
    啦OK」店至位於彰化縣員林鎮湖水里湖水巷367 號往前約20
    0 公尺之百果山山區空地（參見同上警卷第25頁至第28頁；
    臺灣彰化地方法院檢察署94年度偵續字第67號偵查卷宗第12
    頁至第13頁）等語；證人丙○○於偵訊及本院審理中證述
    ：因被告曾在「老船長卡啦OK」店內，對甲○○大小聲，其
    幫忙勸和並提議至百果山上，商談此一賭博糾紛，而由被告
    獨自駕車，其駕駛車牌號碼0553—JA號自用小客車搭載葉阿
    生、蕭自強、陳仁偉等約4 、5 人，另由蕭瑋銘駕車搭載甲○○、丁○，以保護甲○○上山，共計3 部車輛至位於彰化
    縣員林鎮湖水里湖水巷367 號往前約200 公尺之百果山山區
    空地（參見臺灣彰化地方法院檢察署94年度偵字第2512號偵
    查卷宗第67頁至第68頁、94年度偵續字第67號偵查卷宗第15
    頁；本院95年6 月7 日審判筆錄第20頁、第24頁、第25頁）
    等語；證人丁○於警詢、偵訊及本院審理中均證述：其在
    「老船長卡啦OK」店時，丙○○要其搭乘蕭瑋銘所駕駛之車
    輛，以保護同車之甲○○該車內連同駕駛共有3 人，其未看
    見有人強押甲○○上車（參見同上警卷第29頁至第32頁；臺
    灣彰化地方法院檢察署94年度偵字第2512號偵查卷宗第75頁
    至第76頁；本院95年6 月7 日審判筆錄第10頁至第11頁）等
    語；證人蕭自強於偵訊中證述：其在被告與甲○○發生賭
    博糾紛處，搭乘車輛上山，其乘坐車輛內有5 人，另2 部車
    輛內有幾人，其不知情，共計有3 部車輛上山商談賭博糾紛
    （參見臺灣彰化地方法院檢察署94年度偵字第2512號偵查卷
    宗第34頁）等語；證人蕭瑋銘於警詢及偵訊中證稱：丙○○在「老船長卡啦OK」店前，要其駕駛車牌號碼A7—1636號
    自用小客車搭載甲○○、丁○至百果山上商談賭博糾紛，丙○○則另駕車搭載葉阿生等約4 、5 人，共計3 部車輛至位
    於彰化縣員林鎮湖水里湖水巷367 號往前約200 公尺之百果
    山山區空地（參見同上警卷第10頁至第14頁；臺灣彰化地方
    法院檢察署94年度偵字第2512號偵查卷宗第40頁、94年度偵
    續字第67號偵查卷宗第14頁）等語；證人洪佑樺於警詢中
    證稱：其搭乘丙○○所駕車輛，另由蕭瑋銘駕車載甲○○、
    丁○，至百果山上商談賭博糾紛（參見同上警卷第15頁至第
    19頁）等語；證人黃俊昌於偵訊中證述：其搭乘丙○○所
    駕駛之車輛至百果山上商談賭博糾紛（參見臺灣彰化地方法
    院檢察署94年度偵續字第67號偵查卷宗第17頁、第18頁）等
    語；證人張振忠於偵訊中證述：其在賭博現場自行騎乘機
    車，於94年3 月10日晚上10時30分，共同至位於彰化縣員林
    鎮百果山某空地處（參見臺灣彰化地方法院檢察署94年度偵
    續字第67號偵查卷宗第31頁）等語相符，並有監視器翻拍照
    片1 張、車輛照片2 張（參見同上警卷第79頁、第81頁、第
    82頁）附卷可參，核屬相符。是證人丙○○到場處理被告與
    告訴人甲○○、證人葉阿生間賭博糾紛，並提議至彰化縣員
    林鎮百果山山上協商，而分別由被告自行駕車；由證人丙○○另駕車搭載證人葉阿生、蕭自強、陳仁偉等約4 、5 人；
    另由證人蕭瑋銘駕車搭載告訴人甲○○、證人丁○，共計3
    部車輛；另在賭博現場之證人張振忠則自行騎乘機車至前揭
    百果山空地處商談賭博糾紛之事實，應可認定。
  (四)證人即告訴人甲○○雖於警詢、偵訊中證述：其及葉阿生於
    94 年3月10日晚上同至彰化縣員林鎮○○里○○路○ 段446
    巷6 號處與被告賭博，其並未作弊詐賭，因被告一直撥打電
    話邀集共計3 輛車，大約9 人至現場，並叫到場小弟拿走其
    車鑰匙，不讓其與葉阿生離開，其中1 人則手持酒瓶，將其
    強押並推上車，該群人亦強押葉阿生，從員林鎮○○里○○
    路○ 段438 號即「老船長卡啦OK」店，強押至百果山上（參
    見臺灣彰化地方法院檢察署94年度偵字第2512號偵查卷宗第
    23頁至第26頁、第31頁至第32頁；94年度偵續字第67號偵查
    卷宗第9 頁至第11頁）等語；另於本院審理中則證稱：其及
    葉阿生於94年3 月10日晚上至彰化縣員林鎮○○里○○路○
    段446 巷6 號處與被告賭博，因被告表示詐賭而手持酒瓶，
    取走其汽車鑰匙、行動電話不願交還，並強迫其至員林鎮○○里○○路○ 段438 號即老船長卡啦OK店，且強推其上車而
    押至百果山上，其並未看見葉阿生，且被告邀集至少9 人到
    場，至另案即本院94年度易字第562 號案件準備程序時，因
    被告與其達成和解，故被告之選任辯護人要求其向法官表示
    係自願上車與被告商談和解等語（參見本院95年6 月7 日審
    判筆錄第10頁至第11頁、第18頁）。然查：
    1.被告堅詞否認有何強押告訴人甲○○上車至百果山之情形
      ，核與證人蕭瑋銘於偵訊中證述：甲○○係自願上車，並
      無表示不願意上車，亦無人強逼其上車（參見臺灣彰化地
      方法院檢察署94年度偵字第2512號偵查卷宗第40頁）等語
      ；證人丁○於警詢及本院審理中均證述：被告並無強取甲○○身上現金、行動電話、鑰匙，亦無持酒瓶推甲○○上
      車，因丙○○要求其保護甲○○，故其與甲○○同乘1 部
      車至百果山商談賭博糾紛（參見本院95年6 月7 日審判筆
      錄、同上警卷第29頁至第32頁）等語相符，且上揭證人蕭
      瑋銘、丁○均證述，被告並未強押告訴人甲○○上車，告
      訴人甲○○係自願上車等情，亦與告訴人甲○○於本院另
      案（即本院94年度易字第562 號）準備程序中亦自承，當
      時其係自願上車與被告商談和解（參見臺灣彰化地方法院
      檢察署94年度偵續字第67號偵查卷宗第4 頁）等語相符，
      是證人蕭瑋銘、丁○上揭證述，應可採信。至證人丙○○
      雖於警詢中證述：被告於94年3 月10日晚上10時30分，夥
      同2 名男子開車押甲○○至百果山山上商談賭博糾紛（參
      見同上警卷第20頁）云云，然業經證人丙○○於本院審理
      中否認曾於警詢中如此證述（參見本院95年6 月7 日審判
      筆錄第24頁），且證人丙○○於警詢中所為之上揭證述內
      容，亦與前揭事證不符，是證人丙○○於警詢中所述被告
      強押告訴人甲○○至山上云云，不足採信。
    2.證人丙○○、陳仁偉、丁○、即丁○之友人蕭自強，係經
      證人葉阿生電話聯絡其子即證人丙○○到場處理，復由證
      人丙○○電話邀集證人陳仁偉、丁○、即丁○之友人蕭自
      強到場；至證人蕭瑋銘、洪佑樺、黃俊昌、張振忠則係發
      生賭博糾紛時已在現場之人，並非被告或證人丙○○聯絡
      到場之事實，已如前述，是證人甲○○上揭證述，到場之
      人均係被告電話邀集云云，顯與事實不符。
    3.又證人丙○○既係經其父即證人葉阿生電話聯絡到場處理
      告訴人甲○○、證人葉阿生與被告間之賭博糾紛，復由證
      人丙○○電話邀集證人丁○、蕭自強、陳仁偉等人到場，
      被告既認為本件賭博糾紛係告訴人甲○○、證人葉阿生共
      同詐賭所致，則證人丙○○、丁○、蕭自強、陳仁偉等人
      應與告訴人甲○○處於相同立場，當無可能聽從被告指揮
      而強押證人葉阿生、告訴人甲○○至百果山商談處理賭博
      糾紛之方法；至其餘在場之證人蕭瑋銘、洪佑樺、黃俊昌
      、張振忠則係發生賭博糾紛現場之人，並非證人丙○○或
      被告聯絡到場之人，既非被告之友人，當亦無聽從被告指
      揮強押證人甲○○之必要。
    4.況證人甲○○對於證人葉阿生是否亦遭被告強押至百果山
      上等情，亦於偵訊及本院審理中，前後證述不一，且證人
      甲○○既於本院另案（即本院94年度易字第562 號）準備
      程序中亦自承，當時其係自願上車與被告商談和解（參見
      臺灣彰化地方法院檢察署94年度偵續字第67號偵查卷宗第
      4 頁）等語，亦與上揭證人證述，並無任何人強押告訴人
      甲○○上山商談等情相符。是證人甲○○上揭證述，被告
      邀集至少9 人到場，並強押其與葉阿生至員林鎮百果山上
      且其另案所言，係被告之選任辯護人要求其向法官表示係
      其自願上車與被告商談和解云云，與上揭事證不符，不足
      採信。綜上所述，告訴人甲○○於前揭發生賭博糾紛之時
      、地，應係自願上車至位於員林鎮百果山即彰化縣員林鎮
      湖水里湖水巷367 號前約200 公尺之某空地處，與被告商
      談賭博糾紛之事實，應可認定。
  (五)又證人甲○○雖於本院審理中證稱：其與被告94年3 月10日
    晚上在彰化縣員林鎮○○路○ 段466 巷6 號賭博時，被告懷
    疑詐賭，搶其桌上賭金，其要求被告歸還，但被告不肯，並
    邀集至少9 人到場，並強押其上車載至彰化縣員林鎮湖水巷
    367 號前約200 公尺某空地處後下車，被告先以鐵棍打其小
    腿、腰部、頭部等處，其他在場人則持電擊棒電擊後，被告
    則取出本票，強要其簽發本票，因其拒絕簽發，被告復持鐵
    棍毆打其後腰部，其方以自己名義簽發本票6 張，每張面額
    60萬元之本票交給被告，因其寫壞2 張丟棄在地，被告邀集
    到場之人，復搜索並搶走其背包內現金11,000元，另被告復
    要其找友人借款20萬元，因其遭被告毆打，其則向被告佯稱
    家中尚有20萬元，返回住處後喊救命，被告始逃逸（參見本
    院95年6 月7 日審判筆錄）云云，然為被告堅詞否認上情，
    辯稱，其商談賭博糾紛時，曾以腳踹甲○○，並未曾以電擊
    棒電擊或以鐵棍毆打甲○○，亦未強制甲○○簽發本票，其
    僅要求甲○○、葉阿生以現金歸還詐賭金額等語。經查：
    1.證人丁○於警詢、偵訊、本院審理中均證述：其抵達員
      林鎮百果山上某空地處時，因甲○○遭被告毆打而喊叫，
      並有類似電擊棒之聲音，被告並詢問甲○○詐賭之事如何
      處理，甲○○表示身上無本票，丙○○則表示有帶本票，
      甲○○欲簽發本票交與被告，但被告拒絕並將甲○○簽發
      之本票丟棄後，要甲○○給付現金，嗣因甲○○要回家拿
      現金給付與被告，其與丙○○、蕭自強、陳仁偉、甲○○
      等人共同乘車下山至甲○○住處後，其隨即離去，不清楚
      被告有無至甲○○家中，且甲○○自前揭卡啦OK店上山至
      最後返回住處過程中，均可自由行動（參見同上警卷第29
      頁至第32頁、臺灣彰化地方法院檢察署94年度偵字第2512
      號偵查卷宗第75頁至第76頁、本院95年6 月7 日審判筆錄
      ）等語；證人丙○○於警詢、偵訊及本院審理中均證稱
      ：因葉阿生在「老船長卡啦OK」店未與被告爭吵，而甲○○一直與被告爭吵並表示未詐賭，其等至彰化縣員林鎮百
      果山某處空地時，被告很兇並有毆打甲○○，其並聽見類
      似電擊棒之聲音，但不清楚被告持何物毆打甲○○，被告
      向甲○○索討詐賭金額，甲○○表示沒有錢，並要簽發本
      票，適其車上有未使用之本票，故其拿出本票置於其所駕
      車輛之後車廂上，甲○○則簽發本票償還賭債，但被告表
      示要甲○○給付現金，拒收本票後，甲○○復表示要返回
      住處拿錢，至葉阿生應償還被告30萬元部分，其向被告表
      示欲每月分期清償，其等即原車下山至甲○○住處，甲○○與被告進屋，其等在屋外等候被告，一同另至海產店商
      談，有關葉阿生詐賭債務償還方式（參見同上警卷第20頁
      至第24頁、臺灣彰化地方法院檢察署94年度偵字第2512號
      偵查卷宗第67頁至第68頁、94年度偵續字第67號偵查卷宗
      第15頁、本院95年6 月7 日審判筆錄）等語；證人蕭瑋
      銘於警詢、偵訊中證稱：其等與甲○○、被告至彰化縣員
      林鎮百果山某處空地時，甲○○自行下車走到車輛後方與
      他人商談詐賭理賠之事，其聽見甲○○表示沒有錢，要開
      本票（參見同上警卷第10頁至第14頁、臺灣彰化地方法院
      檢察署94年度偵字第2512號偵查卷宗第40頁至第41頁、94
      年度偵續字第67號偵查卷宗第13頁至第14頁）等語；證
      人洪佑樺於警詢、偵訊中證稱：其等與甲○○、被告至彰
      化縣員林鎮百果山某處空地時，聽見甲○○表示沒有錢，
      要開本票，後又表示要返回住處拿錢，下山後即至甲○○
      住處，其屋外等候，被告表示並未拿到錢後，其即與蕭瑋
      銘駕車離去（參見同上警卷第15頁至第19頁、臺灣彰化地
      方法院檢察署94年度偵字第2512號偵查卷宗第41頁至第42
      頁、94年度偵續字第67號偵查卷宗第14頁至第15頁）等語
      ，並有丟棄撕毀本票之現場照片2 張附卷可參，足證證人
      甲○○以自己名義簽發本票6 張，每張面額60萬元之本票
      交給被告，因證人甲○○自己寫壞2 張丟棄在地之事實，
      應可認定。
    2.依告訴人甲○○於94年3 月11日至醫院驗傷，僅有左小腿
      淤青10X0.5公分之傷害，另自訴左臀部壓痛之情狀，此有
      仁和醫院94年3 月11日仁字第6706號驗傷診斷證明書1 紙
      （參見臺灣彰化地方法院檢察署94年度偵續字第67號偵查
      卷宗第52頁）附卷可參，若被告確有持鐵棍分別毆打告訴
      人小腿、腰部、頭部等多處行為，何以僅左小腿處受有上
      揭瘀青傷害（業經告訴人撤回告訴），是證人甲○○上揭
      證述，其遭被告毆打身體多處云云，與前揭事證不符，顯
      係誇大之詞。
    3.況證人甲○○上揭證述，其遭被告、現場之人毆打，並經
      被告脅迫簽發本票云云，經核與前揭證人丁○、丙○○、
      蕭瑋銘、洪佑樺證述內容不符，且被告既認為本件賭博糾
      紛，係證人甲○○、葉阿生共同詐賭所致，則證人丙○○
      、丁○、蕭自強、陳仁偉等人既係到場協助處理證人葉阿
      生詐賭金額，均應與證人甲○○處於相同立場，當無可能
      聽從被告指揮而強押並毆打證人甲○○簽發本票；至其餘
      在場之證人蕭瑋銘、洪佑樺、黃俊昌、張振忠則係發生賭
      博糾紛現場之人，並非證人丙○○或被告聯絡到場之人，
      既非被告之友人，亦與證人甲○○並無仇恨，當亦無聽從
      被告指揮毆打證人甲○○之必要，且證人甲○○既與被告
      間存有賭博糾紛，其所為之證述，難免存有誇大偏頗之虞
      ，益徵證人甲○○證述，其係遭被告或其他在場人毆打、
      脅迫而簽發本票云云，容有合理懷疑之處。
    4.另依上揭證人丁○、丙○○、蕭瑋銘、洪佑樺證述內容觀
      之，足見被告與告訴人甲○○商談償還詐賭金額過程中，
      被告或有情緒激動之大聲叫罵，並腳踢或類似電擊棒之聲
      音朝告訴人甲○○之舉動事實，然被告與告訴人甲○○間
      存有賭博糾紛，且告訴人甲○○亦係自願至該處與被告商
      談，均已如前述，是被告上揭所為之目的，應僅係要求告
      訴人甲○○以現金歸還詐賭金額，並未要求告訴人甲○○
      簽發本票，是尚難僅憑證人甲○○前揭證詞，逕行認定告
      訴人甲○○當時已達足以抑制且妨害意思決定或身體自由
      之脅迫程度而簽發本票。
    5.從而，本件告訴人甲○○主動簽發本票，應係告訴人甲○○為求儘速解決其與被告間之前揭賭博糾紛，自行所為之
      行為，應非被告強制其所簽發之事實，應可認定。
六、綜上所述，公訴人認被告涉犯妨害自由案件所憑之證人即告
    訴人甲○○之證述，核與上揭證人證述內容，顯有多處不符
    之瑕疵，且均不足以證明被告有對告訴人甲○○施強暴、脅
    迫而抑制、妨礙告訴人意思決定或身體自由之事實，尚不足
    以使本院對被告之妨害自由犯行形成確信。此外，本院復查
    無其他積極證據足以證明被告有何公訴人所指之犯行，本件
    既不能證明被告犯罪，揆之上開法條規定及判例意旨，自應
    諭知被告為無罪之判決。
據上論斷，應依刑事訴訟法第301條第1項，判決如主文。
本案經檢察官郭玄義到庭執行職務。
中    華    民    國    95    年    6     月    21    日
                  刑事第一庭    審判長法  官  葉榮郎
                                      法  官  陳秋錦
                                      法  官  唐中興
以上正本證明與原本無異。
如不服本判決，應於判決送達後10日內，向本院提出上訴狀。
中    華    民    國    95    年    6     月    21    日
                                      書記官  施惠卿


司法院資訊處製作；財團法人民間司法改革基金會備份。
